【裁判字號】    97,易,4177
【裁判日期】    971119
【裁判案由】    詐欺
【裁判全文】
臺灣臺中地方法院刑事判決              97年度易字第4177號
公  訴  人  臺灣臺中地方法院檢察署檢察官
被      告  丙○○
上列被告因詐欺案件，經檢察官提起公訴（97年度偵字第19567
號），及移送併辦（臺灣桃園地方法院檢察署97年度偵字第2169
5號），由本院合議庭裁定進行簡式審判程序，判決如下：
    主    文
丙○○幫助意圖為自己不法之所有，以詐術使人將本人之物交付
，處有期徒刑貳月，如易科罰金，以新臺幣壹仟元折算壹日。
    犯罪事實
一、丙○○能預見將自己之金融機構帳戶存摺、提款卡連同密碼
    提供他人使用，因該帳戶所有人名義與實際使用者不同，使
    用者即可藉此躲避員警追查，作為詐欺取財之犯罪工具；且
    現今一般金融機構帳戶之申請甚為簡易方便，如係基於正當
    用途而有使用帳戶之必要，通常需用人得以自己名義申請辦
    理即可，本無借用他人帳戶掩飾資金流向之必要。惟丙○○
    在不違背其本意之下，竟基於幫助他人涉犯詐欺取財罪行之
    不確定故意，於民國九十七年七月十一日，在台中市○○路
    及西屯路口，將其前一日甫向土地銀行所申辦之帳號：0000
    00000000號帳戶（下稱土地銀行帳戶）之存摺、提款卡（包
    括密碼），交付予自稱「孫先生」之真實姓名、年籍不詳成
    年男子之詐騙集團成員。該詐騙集團成員隨即意圖為自己不
    法之所有，為下列詐欺犯行：
（一）於九十七年七月十七日晚上七時許，於雅虎奇摩購物網裕
      上刊登電腦軟體出售廣告，並留下丙○○上開土地銀行帳
      戶作為匯款帳戶之方式，致甲○○陷於錯誤，並於九十七
      年七月二十日匯款新臺幣（下同）二萬九千九百八十九元
      至丙○○上開土地銀行帳戶內。嗣甲○○發現受騙報警處
      理。
（二）於九十七年七月十九日晚上九時許，撥打電話予戊○○，
      向其詐稱：之前網路購物時，因扣款設定錯誤，請立即前
      往提款機前依指示查詢是否有扣款設定云云，戊○○因而
      陷於錯誤，遂於九十七年七月二十日下午五時十一分許，
      以提款機匯款方式，依指示操作而匯款新臺幣（下同）六
      千一百九十一元至丙○○上開土地銀行帳戶，戊○○嗣後
      始知受騙。
（三）於九十七年七月二十日下午三時許，撥打電話予乙○○，
      向其詐稱：之前網路購物時，因扣款設定錯誤，請立即前
      往提款機前依指示取消扣款設定云云，乙○○因而陷於錯
      誤，遂於同日下午四時許，在台北縣新莊市○○路○段中
      港郵局前提款機，依其指示操作而匯款一萬七千一百四十
      元至丙○○上開土地銀行帳戶，乙○○嗣後始知受騙。
二、案經戊○○、乙○○訴由台中縣警察局太平分局報請臺灣臺
    中地方法院檢察署檢察官偵查起訴，及經桃園縣政府警察局
    龜山分局報請臺灣桃園地方法院檢察署後，移送本院併辦。
    理    由
一、查被告丙○○對於本判決所引用之下列各項證據方法之證據
    能力，於本院準備程序時均表示無意見，且於法院調查證據
    時，知有刑事訴訟法第一百五十九條第一項不得為證據之情
    形，亦未於言詞辯論終結前聲明異議，茲審酌該等言詞陳述
    及書面陳述作成時之情況，認並無不宜作為證據之情事，依
    刑事訴訟一百五十九條之五之規定，自得作為證據，合先敘
    明。
二、上開事實，業據被告丙○○於本院審理時坦承不諱，核與被
    害人甲○○、戊○○、乙○○指訴之被害情節相符，並有被
    告上開土地銀行帳戶之開戶基本資料、交易明細表及提款機
    交易明細表等在卷可佐，堪認被告自白與事實相符，本案事
    證明確，被告犯行洵堪認定。按刑法上之故意可分為直接故
    意與不確定故意（間接故意），所謂「不確定故意」，係指
    行為人對於構成犯罪之事實，預見其發生而其發生並不違背
    其本意者，刑法第十三條第二項定有明文。查金融帳戶之申
    設甚為簡便，取得薪資僅提供帳戶之帳戶即可，無庸將提款
    卡及密碼交付他人，為一般常識，被告將提款卡、密碼交付
    他人用以匯款之目的，自應有所懷疑，蓋如非供作犯罪或其
    他不法目的，應無隱匿自己名義申辦帳戶之必要；且邇來利
    用報紙刊登詐欺取財等犯罪類型層出不窮，該等犯罪，多數
    均係利用他人申辦之帳戶作為詐欺取財之人頭帳戶，並經媒
    體廣為披載，被告案發當時業已成年，知悉如何使用帳戶，
    並非涉世未深之人，對此應知之甚詳，足見被告有容任前開
    不詳姓名成年男子利用其帳戶犯詐欺取財罪之不確定故意，
    允無疑義。
三、核被告丙○○所為，係犯刑法第三十條第一項、第三百三十
    九條第一項之幫助詐欺取財罪。被告係幫助他人犯之，為幫
    助犯，依刑法第三十條第二項減輕其刑。被告提供一個帳戶
    供詐欺集團同時詐騙三位被害人，即被告以一幫助詐欺之行
    為，使得詐欺集團分別詐騙被害人甲○○、戊○○、乙○○
    之財物，係一行為觸犯數個相同罪名，為想像競合犯，應依
    刑法第五十五條規定，從一重處斷。另臺灣桃園地方法院檢
    察署檢察官移送併辦部分（被害人甲○○部分）與經檢察官
    起訴部分（被害人戊○○、乙○○部分），係屬想像競合之
    裁判上一罪關係，基於審判不可分之原則，本院自應併予審
    理，附此敘明。爰審酌被告丙○○因求職因素而遭人利用，
    犯罪之動機、目的均係為了謀職、手段平和、犯罪所造成之
    損害及犯罪後於本院審理時能坦承犯行，及已賠償被害人之
    一戊○○損失（當庭給付六千一百九十一元，有本院審理筆
    錄可按）等一切情狀，量處如主文所示之刑，並諭知易科罰
    金之折算標準，以資懲儆。
據上論斷，依刑事訴訟法第二百七十三條之一第一項、二百九十
九條第一項前段，刑法第三百三十九條第一項，刑法第三十條第
一項前段、第二條、第五十五條、第四十一條第一項前段，刑法
施行法第一之一條第一項、第二項前段，判決如主文。
本案經檢察官丁○○到庭執行職務。
中    華    民    國    97    年    11    月    19    日
                  刑事第二庭    法  官  曾佩琦
以上正本證明與原本無異。
如不服本判決，應於收受送達後十日內向本院提出上訴書狀（應
敘述具體理由並附繕本）。
上訴書狀如未敘述理由，應於上訴期間屆滿後二十日內補提理由
書於本院。
                                書記官  林念慈
中    華    民    國    97    年    11    月    19    日
附錄本案論罪科刑法條：
【刑法第三十條】
  幫助他人犯罪者，為從犯。雖他人不知幫助之情者，亦同。
  從犯之處罰，得按正犯之刑減輕之。
【刑法第三百三十九條第一項】
  意圖為自己或第三人不法之所有，以詐術使人將本人或第三人
  之物交付者，處五年以下有期徒刑、拘役或科或併科一千元以
  下罰金。


司法院資訊處製作；財團法人民間司法改革基金會備份。
